【裁判字號】    90,上訴,123
【裁判日期】    900531
【裁判案由】    毒品危害防制條例等
【裁判全文】
臺灣高等法院臺中分院刑事判決                      九十年度上訴字第一二三號
    上  訴  人
    即  被  告  丁○○
    指定辯護人  本院公設辯護人  己○○
右上訴人因毒品危害防制條例等案件，不服臺灣台中地方法院八十九年度訴字第一一
二號中華民國八十九年十一月二日第一審判決（起訴案號：臺灣台中地方法院檢察署
八十八年度偵字第一一○六九號），提起上訴，本院判決如左：
      主  文
原判決關於販賣第一級毒品部分暨定應執行刑均撤銷。
丁○○連續販賣第一級毒品，累犯，處有期徒刑拾參年，扣案之海洛因壹包（驗餘淨
重零點壹參公克，包裝重零點陸貳公克）沒收銷燬之；販賣毒品所得財物新台幣壹仟
元沒收之，如全部或一部不能沒收時，以其財產抵償之。
其他上訴駁回。
前項上訴駁回部分所處有期徒刑伍月，暨第二項撤銷改判部分所處有期徒刑拾參年，
應執行有期徒刑拾參年貳月。
    事  實
一、丁○○曾於民國八十二年間，因煙毒、違反麻醉藥品管理條例等案件，經法院各
    判處有期徒刑三年六月、七月確定，嗣經裁定定其應執行為有期徒刑三年十月確
    定；丁○○另於八十四年間因詐欺案件，經台灣南投地方法院判處有期徒刑六月
    確定，上開案件先後執行，於八十五年五月二十二日假釋出獄，至八十七年六月
    二十七日假釋期滿未被撤銷假釋而執行完畢。詎其仍不知悔改，復意圖為自己不
    法之所有，於八十八年二月十五日下午四時許，在台中縣潭子鄉○○村○○鄰○○街一四一號前，竊取莊嘉惠所有置於機車內皮包一個（其中含國民身分證乙枚
    ），得手後據為己有。丁○○另因本身施用毒品所費不貲而起意販賣，竟
    意圖營利，基於販賣第一級毒品海洛因之概括犯意，先於八十八年五月三日下午
    十三時許，由甲○○打Ｚ000000000號呼叫器、代號八九八號後留電話
    ，與丁○○約在台中市○○路與德化街口交易，二人見面後，丁○○即將其以低
    於一千元之價格買入之一包海洛因，以一千元之價格販賣予甲○○，而取得販賣
    毒品所得一千元。嗣台中市警察局第四分局警員於八十八年五月三日下午五時許
    ，在台中市○○路與上德街口執行臨檢，當場查獲甲○○持有海洛因一包（驗餘
淨重○‧一五公克、包裝重○‧二六公克）及滲有海洛因之吸管乙支等物，甲○○坦承曾有施用毒品海洛因之犯行，並供出所施用之海洛因是向綽號「阿生」之
    人購得，及同意配合員警查獲「阿生」到案。經警授意由甲○○撥打扣機Ｚ00
    0000000號、代號八九八之號碼，佯稱要購買海洛因，甲○○乃再度約妥
    丁○○在上開路口交易，而於同日下午六時許，丁○○駕駛車牌號碼ＭＩ─九七
    二七號自小客車依約前往該處，經甲○○當場指認丁○○即為綽號「阿生」之人
    ，埋伏在旁之警員即當場逮捕丁○○，致該次毒品之交易未能完成，並扣得丁○○持有供販賣之第一級毒品海洛因一包（驗餘淨重○‧一三公克，包裝重○‧六
    二公克）、供丁○○施用之安非他命一包○‧九公克（含袋重）及莊嘉惠之國民
    身分證正本一枚等物。
二、案經台中市警察局第四分局報請臺灣臺中地方法院檢察署檢察官偵查起訴。
    理  由
一、訊據被告丁○○否認有右揭竊盜及販賣第一級毒品海洛因之犯行，辯稱：伊未竊
    取莊嘉惠之身分證，莊嘉惠之身分證係綽號「瘦仔」所交付，亦未販賣海洛因予
    甲○○，販賣海洛因予甲○○之人係「阿生」，伊確實有接到甲○○打來的電話
    ，也知道他被警察抓了，伊是要配合警察抓到「阿生」，而且也約了「阿生」，
    到現場時警察看到車上連伊有四個人，以為「阿生」就在裡面，伊向警察解釋，
    警察說伊就是「阿生」，將伊逮捕，於警局訊問時，伊因毒癮發作，人迷迷糊糊
    的，又遭警員毆打，警員且恐嚇甲○○說如不配合指認伊即為「阿生」，將要撤
    銷甲○○之假釋云云。惟查：
    (1)、右揭被告竊取被害人莊嘉惠皮包一個（其中含國民身分證乙枚）之事實，業
        據被害人莊嘉惠於警訊、偵查中指述歷歷，並有扣案莊嘉惠所有之國民身分
        證一枚可證。被告雖於偵查中辯稱：「‧‧‧‧莊嘉惠（身分證）是在半個
        月前，瘦仔在他潭子住處交給我的，而他表示莊嘉惠是他的表妹，拜託我幫
        他租車‧‧‧‧」、「‧‧‧‧瘦仔就是江燦堅，他就是拿身分證給我租車
        的人」云云。惟證人江燦堅於偵查中堅詞否認其為綽號「瘦仔」之人，也不
        認識丁○○，更無交付莊嘉惠之身分證予丁○○。況被害人莊嘉惠於偵查中
        亦否認認識丁○○及江燦堅，並指稱八十八年二月間其整個皮包連同身分證
        均遭竊等情。則被告持有被害人之身分證乙枚，又不能交代合法持有之權源
        ，足見被告所辯，係卸責之詞，殊無可取，事證明確，被告竊盜之犯行洵堪
        認定。
    (2)、次查：被告確於八十八年五月三日下午十三時許後，在台中市○○路、德化
        街口，販賣一包海洛因予甲○○，並於當日下午六時許，在同上地點欲再販
        賣海洛因二千元予甲○○時，為警查獲並扣得丁○○持有供販賣之海洛因一
        包之事實，業據被告於警訊時供承甚詳，其於警訊時供稱：「（八十八年五
        月三日十八時許你在何處，作何事，與何人在一起？）當時我在台中市○○
        路、德化街口等朋友甲○○欲販賣新台幣貳千元之第一級毒品海洛因給甲○○施用，當時我駕乘ＭＩ─九七二七號自小客車，搭乘我女朋友丙○○〈右
        前座〉、王長三〈右後座〉、癸○○〈左後座〉」、「（甲○○每次均向你
        買賣多少毒品？）今（三）日下午十三時許，甲○○打Ｚ00000000
        0號、代號八九八，約定在台中市○○路、德化街口，我販賣壹千元海洛因
        予甲○○」、「（十三時許，你販賣海洛因給甲○○，開何輛車，車上有何
        人？）同樣也開ＭＩ─九七二七號自小客車，車上有我女朋友丙○○〈右前
        座〉及癸○○〈後座〉」、「（你毒品來源？）我海洛因向綽號『阿生』男
        子以每台錢一萬五千元購得‧‧‧‧」等語（詳見偵查卷第十五頁反面、第
        十六頁），並經證人甲○○於警訊時證述明確（詳見偵查卷第二六頁至第二
        八頁）。另證人癸○○於警訊時亦證稱：伊於八十八年五月三日與丁○○、
        丙○○同坐一部自小客車與甲○○見面，當時甲○○拿仟鈔給丁○○，伊不
        知道有幾張，然後丁○○拿一包東西給甲○○，但伊不知道是何物品；當時
        渠等要去台中縣太平，伊不知道丁○○與甲○○有相約見面；伊今（三）日
        才看到丁○○販毒給甲○○等語屬實（詳見偵查卷第二三頁正面），並有被
        告所有擬供販賣之第一級毒品海洛因一包（驗餘淨重○‧一三公克，包裝重
        ○‧六二公克）扣案足資佐證。該扣案之白粉經送法務部調查局檢驗結果，
        認係海洛因，有該局鑑定通知書影本一份附卷可稽（詳見原審卷第七十一頁
        ）。雖證人甲○○嗣於偵查、原審及本院調查時改稱海洛因係與被告向綽號
        「阿生」之人合買，被告並非綽號「阿生」之人云云，惟查：被告於原審
        審理時供稱：「（八十八年五月三日於何時地持有海洛因為警查獲？）學士
        路與德化街口，約當日下午五、六時到達，是甲○○打行動電話給我，叫我
        過去」（詳見原審卷第八三頁反面），而原審於八十九年七月十日訊問證人
        即當時承辦本案之偵查員壬○○結證稱：「‧‧‧‧甲○○供稱是向綽號『
        阿生』之人購買，由他（甲○○）與『阿生』聯絡後約在德化街與學士路附
        近見面，才查獲丁○○」、「（甲○○有無在警局供稱綽號『阿生』之人即
        丁○○？）有」等語，是證人甲○○於警訊中所述販賣海洛因予伊之人係綽
        號「阿生」之被告丁○○一情，應可採信。再證人甲○○於警訊中陳述：
        「當時我向丁○○購買時，坐在丁○○所駕駛之車號ＭＩ─九七二七號豐田
        牌自小客車上，車上有癸○○、丙○○看到我以一千元向丁○○購買海洛因
        」等語（詳見偵查卷第二八頁正面），核與證人癸○○於警訊中所述：伊於
        八十八年五月三日與丁○○、丙○○同坐一部自小客車與甲○○見面，當時
        甲○○拿仟鈔給丁○○，伊不知道有幾張，然後丁○○拿一包東西給甲○○
        ，但伊不知道是何物品等語相符（詳見偵查卷第二三頁正面）。證人癸○○
        既為被告友人，雙方又無怨隙，當無誣陷被告之理，是證人甲○○事後於偵
        查、原審及本院調查時翻異前供，應係故為迴護被告之詞，不足信憑。況
        證人甲○○於警查獲時，應員警之要求，以電話連絡，佯稱擬購買海洛因，
        因而當場逮獲被告，並扣得被告持來交易之海洛因一包等情，業據警員壬○○於原審到庭結證明確，並有甲○○之警訊筆錄可稽，益證被告確有販賣海
        洛因之行為。再查，政府近年來為杜絕毒品之氾濫，對查緝施用或販賣毒
        品之工作，無不嚴加執行，設若無利可圖，衡情被告當無甘冒被查獲移送法
        辦之危險，而身懷毒品，應約前來交易之理，其有營利之意圖，至為灼然。
        雖被告辯稱：伊接到甲○○打來的電話，也知道他被警察抓了，伊是要配合
        警察抓到「阿生」，而且也約了「阿生」云云，惟查：甲○○打電話給丁○○時並未告訴丁○○他被抓之事，業據證人甲○○於本院調查時證述明確（
        詳見本院卷第八四頁），另證人壬○○於本院調查時亦到庭結證稱：「（甲○○打電話給丁○○時有無告訴他說我被抓了，並且要被告約阿生出來？）
        不可能，因甲○○打電話約販毒者出來時，我們一定會在旁邊監聽著，以免
        吸毒者走漏風聲，我們就抓不到販毒者」等語屬實（詳見本院卷第六六頁反
        面），且當時被告如知悉甲○○被警方逮獲，避之唯恐不及，豈有攜帶自費
        購買之毒品前往會面之理，所辯亦與情理有違。被告又辯稱：伊於警訊時，
        因毒癮發作，人迷迷糊糊的，又遭警員毆打云云，並聲請本院傳訊證人庚○○、戊○○。證人庚○○於本院調查時雖證稱：伊於八十八年五月三日因案
        被台中市警察局第四分局查獲，在警局拘留室看過丁○○，丁○○問完筆錄
        之後送回拘留室，好像毒癮發作，人迷迷糊糊的等語（詳見本院卷第五一頁
        ）；另證人即被告之姐戊○○於本院調查時亦證稱：「（被告於八十八年五
        月三日晚上在第四分局時，你所見情形如何？）警察一直敲他的頭拍他的背
        部，還有敲他的胸部，叫他清醒可以起來作筆錄，而且對被告說不要再假裝
        了，你很清醒可以配合作筆錄。我請警察不要打被告，警察說我妨害偵查，
        叫我出去，因為很晚了，所以我就直接回去了」等語（詳見本院卷第五三頁
        ）。惟查：被告於警局接受詢問時，經警詢以是否接受夜間詢問，被告答稱
        ：願意，且表明於警詢時處於自由意識下應訊，有被告之警訊筆錄記載明確
        可稽（詳見偵查卷第十五頁正面、第十七頁反面）。另傳訊證人壬○○亦到
        庭結證稱：「（製作被告警訊筆錄時，被告是否因毒癮發作，處於迷迷糊糊
        之狀態，且有嘔吐之情形？）時隔已久，具體情形不記得，但問筆錄時，被
        告一定是清醒才有辦法詢問，且警訊筆錄也有紀錄被告應訊之狀態」（詳見
        本院卷第六六頁），且證人庚○○前揭所述，係指被告做完筆錄時之精神狀
        態，證人庚○○所證尚難為有利於被告之認定。又被告所稱遭警察毆打一節
        ，經訊之證人庚○○稱：在做筆錄時，丁○○趴在桌上，警察拍他的背部，
        叫他起來做筆錄，至於有無被毆打，伊不清楚等語（詳見本院卷第五一頁）
        ，而證人戊○○為被告至親，所證難免偏頗被告，質之證人壬○○亦稱：「
        我的印象應該沒有證人（庚○○、戊○○）所說這些動作」，亦難遽採證人
        戊○○之證言而為有利於被告之認定。再被告辯稱甲○○於警訊時所述購買
        毒品之時間，丙○○、癸○○二人並未在場云云，經傳訊證人癸○○、丙○○雖均證稱：不認識甲○○，另證人辛○○於本院調查時亦證稱：八十八年
        五月三日下午一時三十分許，伊自丙○○家中離開時，癸○○還在睡覺云云
        ，均與被告於警訊所供及證人癸○○於警訊所證不同，顯然係事後迴護被告
        之詞，委無足取。至被告所辯警員恐嚇甲○○乙情，訊之證人甲○○稱並無
        其事（詳見本院卷第八四頁）。是被告否認販賣第一級毒品，並所為之辯解
        ，無非是事後畏罪卸責之詞，委無足採，本件事證已臻明確，被告販賣第一
        級毒品海洛因之犯行亦堪認定。
二、被告竊取他人之物，所為係犯刑法第三百二十條第一項之竊盜罪；又被告於八十
    八年五月三日販賣第一級毒品海洛因一包價格一千元予甲○○，所為係犯毒品危
    害防制條例第四條第一項之販賣第一級毒品罪；又甲○○於八十八年五月三日下
    午六時許配合警方逮捕販毒之被告，而偽稱欲購買海洛因，雖其無實際購買之真
    意，但被告既有販賣第一級毒品海洛因之故意，且依約帶海洛因前往交付，即
    已手實施販賣海洛因之行為，雖因警察埋伏在側，伺機逮捕，未能完成買賣海
    洛因之行為，仍應論以毒品危害防制條例第四條第五項、第一項之販賣第一級毒
    品未遂罪。被告持有毒品海洛因之低度行為，應為其販賣之高度行為所吸收，不
    另論罪。其先後一次販賣海洛因既遂、一次未遂之行為，時間緊接，犯罪構成要
    件相同，顯係基於概括犯意為之，為連續犯，應以販賣毒品既遂一罪論，除法定
    刑中死刑或無期徒刑部分，依法不得加重外，餘加重之。又查：被告曾於八十二
    年間，因煙毒、違反麻醉藥品管理條例等案件，經法院各判處有期徒刑三年六月
    、七月確定，嗣經裁定定其應執行為有期徒刑三年十月確定；又其另於八十四年
    間因詐欺案件，經台灣南投地方法院判處有期徒刑六月確定，上開案件先後執行
    ，於八十五年五月二十二日假釋出獄，至八十七年六月二十七日假釋期滿未被撤
    銷假釋而執行完畢之事實，有卷附之台灣臺中地方法院檢察署刑案資料查註記錄
    表及台灣高等法院被告全國前案記錄表可參，其於刑之執行完畢後五年內再犯本
    件有期徒刑以上之刑之罪，為累犯，除販賣第一級毒品罪之法定刑中死刑或無期
    徒刑部分，依法不得加重外，其餘暨所犯竊盜部分均加重其刑。又被告所犯上開
    兩罪間，犯意各別，行為互殊，應分論併罰。末查販賣毒品罪之法定本刑為死刑
    或無期徒刑，被告有多次施用毒品之前科（參卷附台灣台中地方法院檢察署刑案
    資料查註紀錄表及臺灣高等法院被告全國前案紀錄表），其因施用毒品未經適當
    矯治，為支應購買毒品之費用，進而販賣毒品，致罹此重典，然其尚非長期販賣
    毒品，且所販賣之數量亦非鉅大，所得不多，相對於長期大量販賣毒品之大毒梟
    而言，被告對社會治安及國民健康之危害較小，倘亦處以死刑或無期徒刑，毋寧
    過重，是其犯罪在客觀上足以引起一般人之同情，情節尚堪憫恕，爰依刑法第五
    十九條之規定，酌量減輕其刑，上開有加重、減輕事由，依法應先加重後減輕之
    。
三、原審就被告所犯竊盜罪部分持同一見解，適用刑法第三百二十條第一項、第四十
    七條，罰金罰鍰提高標準條例第一條前段，並審酌被告之素行、犯罪之動機、目
    的、手段及否認犯行之犯後態度等一切情狀，量處有期徒刑五月，核原判決認事
    用法均無違誤，量刑亦稱妥適，被告就此部分仍執陳詞否認犯行，指摘原判決不
    當，為無理由，應予駁回。至原審就被告所犯販賣第一級毒品海洛因之行為，認
    被告犯罪事證明確，予以論科，固非無見，惟原審就被告除前述本院認定之一次
    販賣第一級毒品海洛因既遂、一次未遂之犯行外，尚認被告有多次販賣第一級毒
    品海洛因之行為（詳如後述），已有未洽；且就被告販賣第一級毒品海洛因所得
    ，漏未依毒品危害防制條例第十九條第一項規定，予以沒收，並於全部或一部不
    能沒收時，以其財產抵償之，亦有未合。被告上訴意旨仍執陳詞否認犯行，指摘
    原判決不當，固無理由，惟原判決此部份既有上述可議之處，即屬無可維持，自
    應由本院撤銷改判，其執行刑部分亦因已失所附麗，而應一併予以撤銷。爰審酌
    被告之素行、犯罪之動機、目的、手段及否認犯行之犯後態度等一切情狀，量處
    如主文第二項所示之刑，以示懲儆。扣案之海洛因一包（驗餘淨重○‧一三公克
    ，包裝重○‧六二公克）係第一級毒品，應依毒品危害防制條例第十八條第一項
    前段諭知沒收並銷燬；被告販賣第一級毒品海洛因所得一千元，雖未據扣案，仍
    應依毒品危害防制條例第十九條第一項規定，予以沒收，如全部或一部不能沒收
    時，以其財產抵償之。另被告前開撤銷改判部分所處有期徒刑十三年，應與上訴
    駁回部分所處有期徒刑五月，定其應執行刑為有期徒刑十三年二月。
四、公訴意旨另以：被告丁○○基於販賣第一級毒品海洛因之概括犯意，自八十八年
    三月底，至同年五月三日下午一時許止，除前述本院所認定者外，尚連續在台中
    市○○路與德化街口等處，販賣價值一千元至二千元不等之海洛因予甲○○多次
    ，因認被告此部份行為，亦涉犯毒品危害防制條例第四條第一項之販賣第一級毒
    品罪。公訴人認被告涉犯此部份犯行，係以甲○○於警訊時之供述為其唯一論據
    ；訊據被告矢口否認有此部份販賣海洛因之犯行，辯稱伊未販賣海洛因給甲○○
    等語。按犯罪事實應依證據認定之，無證據不得推定其犯罪事實；又不能證明被
    告犯罪者，應諭知無罪之判決，刑事訴訟法第一百五十四條、第三百零一條第一
    項分別定有明文。經查：甲○○雖於警訊時證稱：伊自八十八年三月底起至同年
    五月三日被查獲時止，每隔二、三天就要向被告購買一千元至二千元不等海洛因
    等語，然被告除於警訊時承認前開論罪科刑部分之犯行外，並未坦承尚有多次販
    賣海洛因之情事。查：被告既於警訊時坦承上開論罪科刑部分之犯行，如其確尚
    有多次販賣海洛因之情事，衡情實無不承認其餘部份之必要，且證人甲○○就其
    於警訊所述尚多次向被告購買海洛因之事實，未能提出其他證據以為證明，自難
    僅憑證人甲○○於警訊所述而無佐證之陳述，遽為不利於被告之認定。此外復查
    無其他積極證據足資證明被告有公訴人所指之此部份犯行，不能證明被告犯罪，
    惟公訴人既認被告此部份行為，與前開論罪科刑部分間，有連續犯之裁判上一罪
    之關係，爰不另為無罪之諭知。
據上論斷，應依刑事訴訟法第三百六十八條、第三百六十九條第一項前段、第三百六
十四條、第二百九十九條第一項前段，毒品危害防制條例第四條第一項、第十八條第
一項前段、第十九條第一項，刑法第十一條前段、第五十六條、第三百二十條第一項
、第四十七條、第五十九條、第五十一條第五款，罰金罰鍰提高標準條例第一條前段
，判決如主文。
本案經檢察官乙○○到庭執行職務。
中      華      民      國    九十      年      五      月     三十一   日
                              臺灣高等法院臺中分院刑事第四庭
                                    審判長法  官  洪  耀  宗
                                          法  官  吳  重  政
                                          法  官  江  德  千
右正本證明與原本無異。
毒品危害防制條例部分得上訴；竊盜部分不得上訴。
如不服本判決應於收受送達後十日內向本院提出上訴書狀，其未敘述上訴之理由者並
得於提起上訴後十日內向本院補提理由書（均須按他造當事人之人數附繕本）。
                                          書記官  吳  麗  琴
中      華      民      國    九十      年      六      月      一      日
附錄論罪法條：
刑法第三百二十條第一項：
意圖為自己或第三人不法之所有，而竊取他人之動產者，為竊盜罪，處五年以下有期
徒刑、拘役或五百元以下罰金。
毒品危害防制條例第四條第一項：
製造、運輸、販賣第一級毒品者，處死刑或無期徒刑；處無期徒刑者，得併科新台幣
一千萬元以下罰金。
                                                                        Ａ


司法院資訊處製作；財團法人民間司法改革基金會備份。
